臺灣新竹地方法院刑事裁定
110年度聲再字第21號
聲  請  人
即受判決人  彭育邦



上列聲請人即受判決人因違反毒品危害防制條例案件，對於民國
109年2月27日本院109年度訴字第32號刑事確定判決（起訴案號
：臺灣新竹地方檢察署108年度毒偵緝字第147號），聲請再審，
本院裁定如下：
    主  文
再審之聲請駁回。
    理  由
一、聲請意旨略以：聲請人彭育邦因施用毒品案件，前經本院於
    民國109年2月27日以109年度訴字第32號判決判處罪刑確定
    。惟毒品危害防制條例第20條第3項、第23條第2項規定於10
    9年1月15日修正公布，並自109年7月15日生效施行。依上開
    修正後規定及最高法院109年度台大上字第3826號裁定意旨
    ，經觀察勒戒或強制戒治執行完畢釋放後，3年後再犯施用
    毒品案件，應送觀察勒戒或強制戒治；3年內再犯施用毒品
    案件，則應依法追訴處罰。本院109年度訴字第32號確定判
    決所認聲請人涉犯施用毒品之時點，距聲請人最近1次觀察
    勒戒執行完畢後已逾3年，依上開毒品危害防制條例修正後
    規定，檢察官須優先適用附條件緩起訴處分處遇，再回歸到
    傳統醫療體系於機構內重為觀察勒戒或強制戒治之治療，始
    為適法。本件應屬起訴之程序違背規定，應諭知不受理判決
    ，原確定判決有違誤之處，爰依刑事訴訟法第420條第1項第
    6款、第3項規定，依法聲請再審，請求給予適法之裁判等語
    。
二、按對於有罪確定判決之救濟程序，依刑事訴訟法規定有再審
    及非常上訴二種。非常上訴係以原確定判決違背法令，由最
    高檢察署檢察總長向最高法院提起之非常救濟程序，目的在
    求統一法律之適用；再審則係對確定判決之事實錯誤而為之
    救濟方法，至於適用法律問題則不與焉。是如對於原確定判
    決係以違背法令之理由聲明不服，則應依非常上訴程序為之
    ，非循再審程序所能救濟，二者迥不相同，倘對確定判決以
    判決違背法令為理由，請求法院撤銷或變更原確定判決，則
    應循非常上訴程序救濟。次按法院認為聲請再審之程序違背
    規定者，應以裁定駁回之，刑事訴訟法第433條前段亦有明
    文。
三、經查，聲請意旨以其聲請再審案件之施用毒品時間距前次觀
    察、勒戒執行完畢已逾3年，依修正後之毒品危害防制條例
    規定，應再給予緩起訴處分處遇，或重為觀察勒戒、強制戒
    治，而認原確定判決有違誤之處，係對於原確定判決以違背
    法令為由聲明不服，核與再審程序係就原確定判決認定事實
    是否錯誤之救濟制度無涉，尚非得據為聲請再審之事由。聲
    請人雖執毒品危害防制條例修正後規定及最高法院109年度
    台大上字第3826號裁定，而依刑事訴訟法第420條第1項第6
    款、第3項規定聲請再審，然毒品危害防制條例修正後之規
    定及上開最高法院裁定，性質上屬法律規定及法律見解，與
    聲請人所犯施用毒品之事實認定無涉，聲請人所指係對原確
    定判決適用法律之爭執而聲明不服，核與刑事訴訟法第420
    條第1項第6款規定聲請再審所需「新事實」及「新證據」之
    要件不合，是聲請人聲請再審之程序，屬違背規定，且無從
    補正，應逕予駁回。又本件聲請既顯屬程序上不合法，自應
    逕予駁回，而無通知聲請人到場陳述意見之必要，併此敘明
    。
四、據上論斷，依刑事訴訟法第433條前段，裁定如主文。 
中　　華　　民　　國　　110 　年　　7 　　月　　8 　　日
　　　　　　　　　刑事第三庭　　審判長法　官　賴淑敏
　　　　　　　　　　　　　　　　　　　法　官　黃怡文
　　　　　　　　　　　　　　　　　　　法　官　王靜慧 
以上正本證明與原本無異。　　　　　　　　　　　　　　　　
如不服本裁定，應於裁定送達後10日內向本院提出抗告狀。　　
中　　華　　民　　國　　110 　年　　7 　　月　　8 　　日
                                      書記官  劉文倩